臺北高等行政法院判決
　　　　　　　　　　　　　　　　　　 96年度簡字第00500號
原　　　告　甲○○
訴訟代理人　丙○○
被　　　告　臺北市政府
代　表　人　乙○○（市長）
上列當事人間因就業服務法事件，原告不服行政院勞工委員會中
華民國96年5 月9 日勞訴字第0960004151號訴願決定，提起行政
訴訟。本院判決如下：
    主  文
原告之訴駁回。
訴訟費用由原告負擔。
　　事實及理由
一、事實概要：
    原告未經許可非法僱用菲律賓籍逃逸外勞MESA LORENA PILA
    PIL （下稱M 君，護照號碼：LL045558；原經核准於臺北市
    松山區○○街261 巷22號2 樓從事看護工之工作）至臺北市
    ○○路○ 段364 巷20號10樓之3 住處內從事家庭居家環境打
    掃之工作，案經臺北縣政府警察局板橋分局（下稱板橋分局
    ）於民國（下同）95年11月12日循線查獲，經訊外勞M 君坦
    承上情不諱，板橋分局遂於96年12月8 日以北縣警板外字第
    0950046307號函移由被告臺北市政府查處。嗣經被告審查屬
    實，乃依就業服務法第57條第1 款及第63條第1 項規定，於
    96年1 月5 日以府勞2 字第09539343600 號裁處書（下稱原
    處分），處原告罰鍰新臺幣（下同）15萬元整。原告不服，
    提起訴願，經行政院勞工委員會（下稱勞委會）96年5 月9
    日勞訴字第0960004151號訴願決定駁回，原告仍然不服，遂
    提起本件行政訴訟。
二、兩造聲明：
　(一)原告聲明：訴願決定及原處分均撤銷。
  (二)被告聲明：駁回原告之訴。
三、兩造之爭點：
    原告是否有聘僱外勞M 君於其住所從事清潔打掃工作之情事
    ？
  (一)原告主張之理由：
    1.訴願決定所引用警方證詞輕率粗糙，影響訴願決定之正確
      性：
      (1)本案發生日期為95年5 月至95年9 月，但在訴願決定書
        第3 頁最後2 行「『95年11月12日為臺北縣警察局板橋
        分局當場查獲…』應係『循線查獲』之誤植」。「當場
        查獲」與「循線查獲」之差異何其大，在非本案發生期
        間之95年11月12日如何能「當場查獲」？「當場查獲」
        係指現場人贓俱獲，竟以「誤植」一詞就交代了事，顯
        見警方在程序上犯了極大之錯誤。
      (2)警方並未帶外勞至原告住處勘驗，亦未安排外勞與原告
        對質，又無其他物證，如何證明外勞之供詞為真？警方
        擁有龐大之行政資源，於理於法均應主動提供具體事證
        ，證明其指控係正確的，亦即除了外勞之供詞外，更應
        積極勘驗外勞供詞中之工作現場，並安排外勞與原告對
        質，以確認外勞供詞之真偽，蓋外勞之供詞再詳盡，亦
        僅能作為佐證，要具體證明外勞曾在原告住處非法打工
        ，或原告曾經非法雇用外勞，皆須警方調查。被告竟以
        「依社會一般通念及經驗判斷」代替「調查事實及證據
        」，且反過來指摘原告「未提出具體事證以實其說」，
        顯係本末倒置。
    2.外勞供詞顯不可信亦不合理：
      訴願決定第3 頁第4 、5 行：「老板為一名男性，看起來
      約40歲，有很多白頭髮及英文流利。老板娘看起來約30歲
      …」，實際上原告夫妻同年（參本院卷第17頁之原告及配
      偶之身分證影本），而外勞之供詞卻係相差10歲，原告之
      英文亦未達到流利之程度，警方竟不查，全盤採信外勞之
      供詞，退步言之，縱外勞之供詞為真，又能代表什麼？是
      表示她聽別人描述過？或別人帶她到過原告住處？甚或是
      她曾在原告住處打工？警方既無勘驗打工現場，亦未使該
      名外勞與原告對質，又無其他證據，僅憑該名外勞片面之
      詞，逕以「依社會一般通念及經驗判斷」為斷，顯有違誤
      。
    3.被告及訴願決定機關認識用法嚴重違反法理原則及依法行
      政之準則：
      (1)原告在訴願書中主張：「…縱有僱人打掃之必要，依照
        現行臺灣外包清潔工作之收費行情而言，根本不必以每
        小時250 元之價碼聘用外勞…」。要請人工作，價碼與
        溝通應是主要考慮因素，試問外勞在價碼上佔不到優勢
        （參本院卷第18至21頁，臺灣社區照顧協會合約影本）
        ，溝通更是絕對劣勢，溝通除了語言，觀念更重要，自
        己國家之人應更容易溝通，此種真正之社會通念不予採
        用，而已先有定見，在無任何佐證下，僅以外勞之供詞
        作為處罰之依據，顯係嚴重失職。
      (2)被告於訴願答辯書謂：「…訴願人之主張，是否屬實，
        令人起疑，恐僅為卸責之詞…」，表示其對原告主張之
        真實性存疑，但也無法確認其為虛偽，而警方、被告及
        勞委會無視於「依訴訟上之待證事實『倘有懷疑，則從
        被告之利益作解釋』之證據法則，須對受處分人作有利
        認定」法理之存在。在被告已有定見之情形下，即使尚
        有存疑，也逕在原處分中為「有M 君之調查筆錄可稽，
        其違法之事實，洵堪認定。」並為勞委會於訴願決定中
        所引用，顯有違誤。行政程序法第43條規定：「行政機
        關為處分或其他行政行為，應斟酌全部陳述與調查事實
        及證據之結果，依論理及經驗法則判斷事實之真偽，並
        將其決定及理由告知當事人。」條文中明確規定行政機
        關為處分或其他行政行為時，係「應」而非「得」斟酌
        全部陳述及調查事實及證據之結果來判斷事實之真偽，
        但原告在訴願決定中卻未見調查之事實及證據，僅見警
        方提供之該名外勞之陳述，逕以「依社會一般通念及經
        驗判斷」認定其為真實，認事用法顯不合法。
      (3)綜上所述，被告及勞委會不但違背行政程序法第43條之
        規定，且對於外勞之「調查筆錄內容堪信為真實」，原
        告之主張則為「卸責之詞，尚難採信」之認定，更違反
        行政程序法第6 條「行政行為，非有正當理由，不得為
        差別待遇。」之規定。
  (二)被告主張之理由：
    1.按「雇主聘僱外國人不得有下列情事：一、聘僱未經許可
      、許可失效或他人所申請聘僱之外國人。…。」「違反…
      第57條第1 款…規定者，處新臺幣15萬元以上75萬元以下
      罰鍰。」為就業服務法第57條第1 款及第63條第1 項所明
      定。
    2.調查經過及答辯意旨：
      (1)按聘僱外國人工作，不得妨礙本國人之就業機會、勞動
        條件、國民經濟發展與社會安定。是為就業服務法第42
        條所明定。又同法第43條復規定：「除本法另有規定外
        ，外國人未經雇主申請許可，不得在中華民國境內工作
        。」另就業服務法所規範之對象，並未限制大型企業或
        工廠經營者始有適用，舉凡一般家庭類、學校、依法立
        案之短期補習班、海洋漁撈工作業者，均應受規範。
      (2)揆諸前揭就業服務法第42、43、57條之意旨可知，外國
        人來臺工作係採申請許可制，未經許可不得在中華民國
        境內從事工作，雇主亦不得聘僱未經許可之外國人，此
        乃就業服務法所明定禁止之行為。原告95年12月4 日調
        查筆錄內容，雖對於聘僱M 君之行為予以否認，惟原告
        之妻鄭師真之英文名字確為REGINA及曾在香奈爾公司上
        班，且外勞M 君所指示之工作地點，亦為原告住處。依
        社會一般通念及經驗法則判斷，M 君確於原告住處從事
        家庭居家環境打掃等工作。本件該名外勞M 君除能帶同
        警方指認出該址外，且對其受僱期間、工作內容、薪資
        及住家隔局皆能清楚詳述，又能指證出原告確係其非法
        雇主，足資證明M 君確實有受僱於原告非法工作之情事
        ，然原告對前開事實僅空言否認，並未提出具體事證以
        實其說，據此，本件應以M 君調查筆錄內容堪信為真實
        。至原告所稱顯係卸責之詞，尚難採信。又原告訴稱價
        碼與溝通為請人工作之主要考慮因素，外勞皆無任何優
        勢，惟本件原告與M 君並無溝通上問題，即使原告非英
        文流利，簡單的英文字句便可指揮M 君從事清潔打掃，
        而逃逸外勞為了有持續的工作，其工作必定全力以赴，
        原告以時薪250 元聘請M 君工作，亦屬合理。
四、本院之判斷：
  (一)按「為保障國民工作權，聘僱外國人工作，不得妨礙本國人
    之就業機會、勞動條件、國民經濟發展及社會安定。」「除
    本法另有規定外，外國人未經雇主申請許可，不得在中華民
    國境內工作。」「雇主聘僱外國人不得有下列情事：一、聘
    僱未經許可、許可失效或他人所申請聘僱之外國人。…」「
    違反…第57條第1 款…規定者，處新臺幣15萬元以上75萬元
    以下罰鍰。」分別為就業服務法第42條、第43條、第57條第
    1 款及第63條第1 項所明定。
  (二)查就業服務法第57條第1 款明文禁止非法聘僱未經許可、許
    可失效或他人所申請聘僱之外國人從事工作，旨在保障國民
    工作權、維持社會秩序而避免妨礙本國人之就業機會、勞動
    條件、國民經濟發展及社會安定。故針對聘僱外國人從事工
    作，立法採申請許可制，此揆諸同法第42條之規定亦明。是
    原告如需聘僱外國人從事工作，即應依法申請許可。稽之本
    件外勞M 君於95年11月17日及11月24日所製作之調查筆錄所
    載略以：「（你於逃逸期間在非法雇主處從事何工作？雇主
    有無提供食宿？時段為何？起迄日期？）打掃家裡，雇主沒
    提供食宿，我一星期會去打掃1 次，都是星期六、日才會去
    。時間不一定，看雇主要我工作多久，再依時薪計費。從西
    元2006年5 月至9 月共5 個月。」「（雇主家庭成員為何？
    其個別特徵為何？）共有2 名。老板為一名男性，看起來約
    40歲，有很多白頭髮及英文流利。老板娘看起來約30歲，很
    瘦、長卷髮及英文流利，在香奈爾（CHANEL）公司上班，英
    文姓名：REGINA。」「（家中位置及擺設如何？）家中擺設
    如我所繪製的現場圖。」「（你的薪資如何？如何交付？）
    新臺幣250 元／小時，每次都是我工作結束後，老板當場給
    我現金…。」「（警方於95年11月23日11時許在你指引下，
    至臺北市○○路○ 段364 巷20號10樓之3 ，該住處是否即為
    你指稱違法工作之處所？）是。」「（警方所調閱之甲○○
    及鄭師真口卡片，是否即為你所稱之老板及老板娘？）是。
    」；另比對原告95年12月4 日調查筆錄內容，雖對於聘僱M
    君之行為予以否認，惟確認原告之妻鄭師真之英文名字為RE
    GINA及曾在香奈爾公司上班，且M 君所指示之工作地點，亦
    確為原告住處。依社會一般通念及經驗法則判斷，M 君確於
    臺北市○○路○ 段364 巷20號10樓之3 住處內從事家庭居家
    環境打掃之工作。據上，本件該名外勞M 君除能帶同警方指
    認出該址外，且對其受僱期間、工作內容、薪資及住家隔局
    皆能清楚詳述，又能指證出原告確係其非法雇主，足資證明
    M 君確實有受僱於原告非法工作之情事，然原告對前開事實
    空言否認，要不足採。是原告違反就業服務法第57條第1 款
    「聘僱他人所申請聘僱之外國人。」之事實洵堪認定。被告
    據以原告違反上開規定，爰依同法第63條第1 項規定科處罰
    鍰，於法自屬有據。
  (三)綜上，原告所訴非有理由。從而被告據依首揭規定處原告15
    萬罰鍰元並無不法，訴願決定予以維持，亦無不合。原告徒
    執前詞，訴請撤銷，為無理由，應予駁回。
五、本件適用簡易訴訟程序，爰不經言詞辯論逕為判決，併予敘
    明。
據上論結，本件原告之訴為無理由，爰依行政訴訟法第98條第1
項前段、第233 條第1 項、第236 條，判決如主文。
中　　華　　民　　國　　96　　年　 　9　　月　 26  　 日
                            第二庭  法  官　陳金圍
上為正本係照原本作成。
本件以訴訟事件所涉及之法律見解具有原則性者為限，始得於本
判決送達後20日內向本院提出上訴狀並表明上訴理由，如已於本
判決宣示後送達前提起上訴者，應於判決送達後20日內補具上訴
理由（均按他造人數附繕本），且經最高行政法院許可後方得上
訴。
中　　華　　民　　國　　96　　年　　9 　　月　　26　　日
                                    書記官  陳可欣
